【裁判字號】    97,抗,206
【裁判日期】    970829
【裁判案由】    聲明異議
【裁判全文】
臺灣高等法院臺南分院民事裁定  97年度抗字第206號
抗  告  人  金銘山實業股份有限公司
法定代理人  甲○○
                      號
上列抗告人因債權人乙○○與債務人康乃菁等人間給付借款強制
執行，聲明異議事件，對於中華民國97年5月14日臺灣臺南地方
法院所為裁定（96年度執字第240號），提起抗告，本院裁定如
下：
    主  文
抗告駁回。
抗告訴訟費用新台幣壹仟元由抗告人負擔。
    理  由
一、本件抗告及聲明意旨略以：本件所拍賣如附表所示之建號48
    9、885、953等三項建物，實係抗告人所有，與債務人康乃
    菁、康武德毫無關係。其中建號489建物雖經保存登記而為
    債務人康乃菁所有，然實則489建號早被拆除殆盡，已由原
    有之288平方公尺，擴大到1460平方公尺，連同其餘建號885
    、953等三項建物，均於95年7月間申報為起造人為抗告人所
    有，並繳交房屋稅及水電，甚且有租賃契約記載甚詳。故上
    開三項建物實為聲明人所有，原執行法院竟將上開建物視為
    債務人所有予以拍賣，顯已嚴重侵害聲明人權益而造成莫大
    損失，為此爰依強制執行法第12條規定聲明異議，原裁定竟
    駁回抗告人之異議，實有不當，爰依法提起抗告，請求廢棄
    原裁定等語。
二、按強制執行法第17條所謂於強制執行開始後，始發見債權人
    查報之財產確非債務人所有者，應由執行法院撤銷其執行處
    分，係指查報之財產確非債務人所有者而言。若該財產是否
    債務人所有尚待審認方能確定，執行法院既無逕行審判之權
    限，尤非聲明同法第12條所定之異議所能救濟，自應依同法
    第16條之規定，指示主張有排除強制執行權利之第三人，提
    起執行異議之訴，以資解決。最高法院著有49年度台抗字第
    72號判例足資參照。
三、經查：
  1.本件執行債權人即相對人乙○○以其為附表所示土地及489
    建物之第二順位抵押權人，並同時為債務人康乃菁、康武德
    等二人普通債權人，而執臺灣臺南地方法院95年度拍字第15
    43號裁定及其確定證明書、同院95年度促字第62729號支付
    命令及其確定證明書等文件為其執行名義，聲請對債務人之
    財產予以強制執行，經原執行法院於96年2月7日至現場勘測
    時，已查覺現場之489建物與建物登記謄本所記載之489建物
    面積顯不相同，此外，系爭土地上另有抗告人金銘山實業股
    份有限公司（下簡稱金銘山公司）使用之未保存登記建物坐
    落其上。而經原執行法院函請台南縣新化地政事務所查明48
    9建物是否確已滅失及是否應依職權辦理該建物之滅失登記
    乙節，獲復「經查實地地上建物是鋼鐵造與該建號原主體構
    造鋼鐵造混合使用，無法判斷是否已滅失，致無法逕為辦理
    建物消滅登記。」等語，有該地政事務所96年6月7日所測字
    第0960004259函在原執行卷可參。
  2.另債務人康武德於96年9月11日在原審陳稱：「當初買時是
    鋼骨結構，佔大約450坪，我是以我女兒康乃菁名義買的，
    當時買的時候489建號房屋就已經有450坪左右，跟謄本記載
    之面積並不相符‧‧‧買的當時建物屋頂都破損，所以我只
    更換屋頂，其他部分我並無更動，後來我約在92、93年間在
    489建號旁以鋼骨造建造連結489建物之廠房，大致成ㄇ字形
    ，原來的489建物有獨立出入口，後增建之房屋也有獨立出
    入口，內部相通‧‧但我並沒有向稅捐機關辦理登記，當時
    廠房蓋好後都是金興山公司使用（康武德為該公司負責人）
    ‧‧‧因週轉不靈，支票跳票後被銀行拒絕往來，金興山公
    司結束，後來我就另以金銘山公司並以我大姊小孩王俊智為
    負責人，繼續以金銘山公司名義出口做生意，嗣後稅捐機關
    才發覺該建物而以金銘山公司為納稅義務人予以課稅‧‧‧
    至於金銘山公司於96年2月間轉手給第三人甲○○‧‧因甲
    ○○有接手金銘山公司經營，所以增建廠房房屋稅是由他繳
    納，然而該房屋最初在92年間由我所興建‧‧。」等語（見
    原執行卷一第127-130頁）。
  3.嗣債務人康武德又於96年12月27日原執行法院再度履勘現場
    ，稱：「489建號建物係91年8月間我買到時範圍就是如現場
    489建號一般大小，而489建號有經保存登記部分如陳得勝（
    489建物登記之起造人）在79年間申請自用農舍建築執照時
    的面積僅283.55平方公尺，但陳得勝在取得使用執照後，有
    另外增建後方未保存登記之建物，因此我在91年間拍賣取得
    489建號時就包含後方增建部分，但當時489建號房屋屋頂破
    損，我事後在92、93年間將該房屋重新整修，在不拆除原有
    建物鋼骨結構情況下，重新更換屋頂及牆壁鐵皮，另外在建
    物內搭建二層式辦公廳舍，此外，還在489建號外側，另外
    興建鈞院業經測量之885建號建物，及489建號建物左後側L
    型建物（即嗣後經地政機關測量訂為953建號），而建物內
    部彼此相通‧‧關於L型建物（即953建號）是我出資興建無
    誤，兩側均有獨立出入口‧‧我是使用至95年間，因經營不
    善而轉讓予王俊智所經營之金銘山公司，之後王俊智再將金
    銘山公司經營權轉讓予甲○○的情形我就不清楚‧‧事後稅
    捐機關發現農地上有興建廠房時，才來查證並建立稅籍，當
    時因係金銘山公司使用廠房，所以L型建物部分就登記納稅
    義務人為金銘山公司。」等語；其後在現場會同履勘之金銘
    山公司負責人甲○○亦陳稱：「對康武德所述如何取得我不
    清楚，但當初在96年2月間我和王俊智協調金銘山負責人換
    成我時，我有與王俊智一起在中華銀行作信用擔保借款，‧
    ‧‧後來我在96年5月間和王俊智協議公司將在7月間停工，
    要處理廠房內機器物品及公司未償債務，所以我認為L型廠
    房是金銘山公司所有，並可以自行處置，不在拍賣範圍。至
    於我接手成為金銘山公司負責人時，489建號建物及L型建物
    （即953建號）就是現今之範圍及大小，我並沒有再另外興
    建或改變建物形狀。」等語，有執行勘測筆錄一份在卷可稽
    （見原執行卷二第42-45頁）。
  4.由上各情，執行法院就該財產之外觀，為形式審查，認定如
    附表建號489號建物，僅為原489建號建物之延伸，為抵押權
    效力所及，至於位於489建號建物兩旁之885、953建號建物
    部分，因有獨立出入口，且未利用489建號建物之結構體，
    而有獨自之屋頂及牆壁，難認為489建物之增建物，為獨立
    之物權客體，然上開885、953建號建物迄今仍未辦理保存登
    記，則其所有權即應歸屬該建物之原始起造人，且該未保存
    登記建物之所有權亦無從依法律行為而讓與或變更，今依債
    務人康武德前開陳述意旨觀之，885、953建號建物之原始起
    造人實為債務人康武德，復為第三人甲○○所不爭（蓋其自
    承伊受讓金銘山公司經營權前，該公司確由債務人康武德及
    其子所經營，且伊受讓金銘山公司經營權後，廠房所在之48
    9、885、953等三筆建物就是現場房屋現狀，伊並未做任何
    增建或擴建情事等語），是以885、953建號建物於92、93年
    間興建完成後，另因稅捐機關於95年7月間發現上開建物存
    在而依使用人名義登記為稅籍以利課稅，尚不足認該建物為
    抗告人所有，而本件執行債權人主張系爭建物為債務人所有
    ，執行法院就該財產由上各情，認屬債務人所有而予以強制
    執行，核無不當。雖抗告人主張系爭建物為伊所有，固提出
    租賃契約書、房屋稅納稅證明為證，然尚難據租賃契約及房
    屋稅納稅證明而認系爭建物確為抗告人所有。且系爭建物是
    否債務人所有事涉實體，自非執行法院所得審認，則揆諸前
    開判例意旨，抗告人既主張有排除強制執行之權利，自應向
    民事法院提起第三人異議之訴以資解決，尤非依強制執行法
    第12條之規定聲明異議所能救濟。
四、綜上，原法院依債權人之聲請對系爭如附表所示建物為強制
    執行，並無不合，原法院據以駁回抗告人異議之聲明，並無
    違誤，抗告人仍執前詞指摘原裁定不當，並求予廢棄，為無
    理由，應駁回其抗告。
五、據上論結，本件抗告為無理由，依強制執行法第30條之1，
    民事訴訟法第495條之1第1項、第449條第1項、第95條、第
    78條，裁定如主文。
中    華    民    國    97    年  8    月    29    日
                  民事第二庭    審判長法  官  王惠一
                                      法  官  吳上康
                                      法  官  李素靖
上為正本係照原本作成。
如不服本裁定，僅得於收受本裁定正本送達後10日內以適用法規
顯有錯誤為理由，向本院提出再抗告狀（須附繕本）依法應繳納
抗告費新台幣1千元，並委任律師為訴訟代理人，經本院許可後
始可再抗告於最高法院。
中    華    民    國    97    年    9     月    1     日
                                      書記官  林鈴香
【附記】
民事訴訟法第495條之1第2項準用同法第466條之1第1、2項規定
：
(1)對於第二審判決上訴，上訴人應委任律師為訴訟代理人。但上
  訴人或其法定代理人具有律師資格者，不在此限。
(2)上訴人之配偶、三親等內之血親、二親等內之姻親，或上訴人
  為法人、中央或地方機關時，其所屬專任人員具有律師資格並
  經法院認為適當者，亦得為第三審訴訟代理人。
民事訴訟法第466條之2：
  上訴人無資力委任訴訟代理人者，得依訴訟救助之規定，聲請
  第三審法院為之選任律師為其訴訟代理人。
~T40X0L2;
┌─────────────────────────────────────────────────┐
│96年度執字第240號  財產所有人：康乃菁、康武德                                                     │
├─┬───────────────────────┬─┬─────┬──────┬────────┤
│編│  土          地          坐          落      │地│ 面    積 │  權    利  │  最低拍賣價格  │
│  ├───┬────┬───┬───┬──────┤  ├─────┤            │                │
│號│縣  市│鄉鎮市區○  段  ○○段  │  地    號  │目│ 平方公尺 │  範    圍  │   (新臺幣元)   │
├─┼───┼────┼───┼───┼──────┼─┼─────┼──────┼────────┤
│1 │臺南縣│新化鎮  │拔林│      │303-3       │田│4781      │全部        │12,909,000元    │
│  ├───┼────┴───┴───┴──────┴─┴─────┴──────┴────────┤
│  │備考  │一般農業區農牧用地、康乃菁所有                                                        │
└─┴───┴───────────────────────────────────────────┘
┌─┬──┬───────┬───┬─────────────────┬────┬─────────┐
│編│    │              │建築式│      建物面積（平方公尺）        │  權利  │                  │
│  │    │基  地  坐  落│樣主要├───────────┬─────┤        │   最低拍賣價格   │
│  │建號│--------------│建築材│樓    層    面    積  │附屬建物主│        │                  │
│  │    │建  物  門  牌│料及房│                      │要建築材料│        │    (新臺幣元)    │
│號│    │              │屋層數│合                計  │及用途    │  範圍  │                  │
├─┼──┼───────┼───┼───────────┼─────┼────┼─────────┤
│1 │489 │臺南縣新化鎮│一層樓│1層 ：288.03          │          │  全部  │1,583,000元       │
│  │    │拔林段303-3地 │房、鋼│合計：288.03          │          │        │                  │
│  │    │號            │造、農│                      │          │        │                  │
│  │    │--------------│舍    │                      │          │        │                  │
│  │    │台南縣新化鎮│      │                      │          │        │                  │
│  │    │拔林35號之25（│      │                      │          │        │                  │
│  │    │門牌整編為台南│      │                      │          │        │                  │
│  │    │縣新化鎮拔林│      │                      │          │        │                  │
│  │    │38號）        │      │                      │          │        │                  │
│  ├──┼───────┴───┴───────────┴─────┴────┴─────────┤
│  │備考│包含未保存登記建物全部、康乃菁所有                                                      │
├─┼──┼───────┬───┬───────────┬─────┬────┬─────────┤
│2 │885 │臺南縣新化鎮│鋼鐵架│一層：143             │          │  全部  │179,000元         │
│  │    │拔林段303-3地 │      │合計：143.0           │          │        │                  │
│  │    │號            │      │                      │          │        │                  │
│  │    │--------------│      │                      │          │        │                  │
│  │    │台南縣新化鎮│      │                      │          │        │                  │
│  │    │拔林38號      │      │                      │          │        │                  │
│  ├──┼───────┴───┴───────────┴─────┴────┴─────────┤
│  │備考│本件係未辦保存登記建物、康武德所有                                                      │
├─┼──┼───────┬───┬───────────┬─────┬────┬─────────┤
│3 │953 │臺南縣新化鎮│廠房、│夾層： 217.13         │          │  全部  │1,754,000元       │
│  │    │拔林段303-3地 │鐵皮造│1層 ：1185.67         │          │        │                  │
│  │    │號            │      │合計：1402.8          │          │        │                  │
│  │    │--------------│      │                      │          │        │                  │
│  │    │台南縣新化鎮│      │                      │          │        │                  │
│  │    │拔林35之25號（│      │                      │          │        │                  │
│  │    │整編為台南縣新│      │                      │          │        │                  │
│  │    │化鎮拔林38號│      │                      │          │        │                  │
│  │    │）            │      │                      │          │        │                  │
│  ├──┼───────┴───┴───────────┴─────┴────┴─────────┤
│  │備考│本件係未辦保存登記建物、康武德所有                                                      │
└─┴──┴────────────────────────────────────────────┘
~T64X4L25;


司法院資訊處製作；財團法人民間司法改革基金會備份。
